臺灣屏東地方法院刑事判決　　　　　　　 95年度訴字第948號
公　訴　人　臺灣屏東地方法院檢察署檢察官
被　　　告　甲○○
選任辯護人　林肇明律師
上列被告因違反毒品危害防制條例案件，經檢察官提起公訴（95
年度偵字第931號），本院判決如下：
    主  文
甲○○意圖販賣而持有第三級毒品，處有期徒刑年肆月。
    事  實
一、甲○○明知愷他命（Ketamine）為毒品危害防制條例第2 條
    第2 項第3 款所規定之第三級毒品，不得販賣，竟於民國95
    年2 月2 日凌晨1 時30分許，在高雄市○○路之「神話舞廳
    」，以總價新台幣（下同）7 萬元之代價，向真實姓名年籍
    均不詳、綽號「阿偉」之成年男子購入第三級毒品愷他命1
    大包（淨重99.51 公克，包裝袋重1.40公克）以供己施用；
    惟於購入後之不詳時間，因見持有之數量超逾其個人短期之
    施用量，竟另萌生販賣前開毒品牟利之意圖，將其所持有之
    上開愷他命隨身攜帶，伺機出售予其不特定友人。嗣於95年
    2 月4 日凌晨1 時30分許，其在屏東縣內埔鄉○○○○○路
    口，因形跡可疑，為警上前盤查，其為躲避查緝，旋步行至
    停放於之該路口之「阿昌檳榔攤」前之車牌號碼3283-MF 號
    自用小客車車旁，並將上開愷他命丟至該車車底下，惟仍為
    警當場查獲，並扣得上開愷他命1 包（驗餘淨重99.51 公克
    ，包裝袋重1.40公克），而查知上情。
二、案經屏東縣警察局內埔分局報告臺灣屏東地方法院檢察署檢
    察官偵查起訴。
    理  由
壹、程序方面：
一、被告甲○○於95年2 月4 日凌晨2 時起至2 時20分止之警詢
    自白之證據能力：
(一)按被告之自白，須非出於強暴、脅迫、利誘、詐欺、疲勞訊
    問、違法羈押或其他不正之方法，且與事實相符者，始得為
    證據，刑事訴訟法第156 條第1 項固有明文；然究竟是否遭
    強暴、脅迫、利誘等不正之訊問（詢問）方法而有非任意性
    之自白，仍需賴確切證據，並斟酌被告接受警詢之始末經過
    等客觀情狀綜合判斷。
(二)被告雖辯稱：伊在警局說要賣給別人不是伊之意思，是警察
    叫伊這樣說，伊本來堅持沒有販賣，是自己要施用，後來係
    因警察表示伊若不說是要販賣，就不幫伊作筆錄，伊為求能
    快一點作筆錄，才會配合警察這樣說云云。惟經本院當庭勘
    驗該次警詢錄音帶內容結果，此次警詢筆錄製作過程係先由
    承辦員警依刑事訴訟法第95條規定詳細告知被告權利後，被
    告自行表示無庸請律師或家人到場，員警復詢問被告精神狀
    況及是否願意接受夜間詢問，經被告表示同意後，方由員警
    以一問一答之方式製作筆錄，並由員警乙○○、鍾文泉分別
    負責詢問及紀錄，詢問之語氣未有強暴或脅迫感，筆錄製作
    過程連續未中斷，且全程連續錄音未中斷，其間約有2 分23
    秒全無問答，僅有敲鍵盤及捲動滑鼠等聲音，被告回答問題
    之速度均屬和緩一致且陳述清楚、聲音亦無異樣，最後係員
    警乙○○主動詢問被告是否還要繼續紀錄作筆錄，被告表示
    要休息後，中斷該次詢問，此有本院審判筆錄記載之勘驗結
    果及檢察事務官製作之勘驗筆錄各1 份在卷可稽（分見本院
    卷第45頁背面、偵卷第83頁），足見本件查獲之員警顯相當
    恪守詢問被告之法定程序，尚難認有施以強暴或出言脅迫被
    告圖得其自白之動機。又觀諸上開勘驗筆錄內容，員警自始
    至終未詢問被告是否要販賣，而係被告於員警詢問其為何買
    那麼大包（愷他命）時，主動向員警供承：「那是買來自己
    用的，可是我想要（停頓）賣、賣給別人。」，證人即查獲
    本案暨負責詢問被告之員警乙○○亦證稱：錄音帶有一段時
    間沒有問答，是筆錄製作者在打字等語（見本院卷第46 頁
    背面），足見承辦員警於製作筆錄過程中，並未迫使被告供
    承其要販賣愷他命。再據證人乙○○於審理中具結證稱：在
    作筆錄之前，沒有對被告說如果他不承認要販賣毒品，就不
    製作筆錄等語（見本院卷第46頁背面），佐以被告嗣後向承
    辦員警表示精神不好想休息，不願意繼續製作筆錄等情，堪
    認被告主觀上並非亟欲盡快製作完筆錄，倘員警以此相脅，
    其應無因此即而為上開不利於己之自白之可能，再參諸被告
    於同日上午9 時40分第二次警詢時，翻稱並非要販賣愷他命
    給他人，承辦員警亦據實製作筆錄，益徵承辦員警並未以被
    告所指之不正方式，使被告違背其自由意志為上開自白。是
    被告上開辯解，顯屬無稽，不足採信，其上開警詢自白，應
    認有證據能力。
二、檢察事務官勘驗被告第一次警詢錄音帶所製作之勘驗筆錄及
    員警乙○○製作之偵查報告之證據能力：
    按被告以外之人，於審判外之言詞或書面陳述，除法律有規
    定者外，不得作為證據，刑事訴訟法第159 條第1 項定有明
    文。查本件檢察事務官所製作之勘驗筆錄（見偵卷第83頁）
    及員警偵查報告（見偵卷第63頁），均係被告以外之人於審
    判外之書面陳述，屬於傳聞證據，被告及辯護人亦不同意作
    為證據使用，是上開2 份文書依法均無證據能力。惟經本院
    於審理期日當庭勘驗被告第一次警詢錄音帶結果，認上開勘
    驗筆錄與警詢錄音帶內容核屬一致，有本院審判筆錄記載之
    勘驗結果可憑（見本院卷第45頁背面），被告及辯護人對於
    2 者內容相符乙節亦無意見，而被告該次警詢供述既係出於
    其自由意志，是本院自得引用與錄音內容相符之上開勘驗筆
    錄，作為證明被告本件犯罪事實之證據，附此敘明。
貳、實體部分：
一、訊據被告甲○○固坦承上開扣案之第三級毒品愷他命1 包係
    其於上開時地，以7 萬元向「阿偉」購得，其於95年2 月4
    日凌晨，將上開毒品放在其背包內攜帶外出，而為警查獲之
    事實，惟矢口否認有何意圖販賣而持有愷他命犯行，辯稱：
    扣案愷他命皆係其自己要施用的，沒有要賣給他人，伊每天
    都要施用愷他命，用量很大，之前每次都只向「阿偉」買5
    公克左右，經常要去高雄買，前次向「阿偉」購買時，「阿
    偉」告知伊如此常去購買容易被警察查獲，且1 次買多一點
    會算比較便宜，故伊就將薪水存起來，1 次購入扣案之100
    公克愷他命云云。惟查：
(一)被告於95年2 月2 日凌晨1 時30分許，在「神話舞廳」內，
    以7 萬元之代價，向綽號「阿偉」之成年男子，購入扣案之
    愷他命1 大包供己施用；嗣於95年2 月4 日凌晨1 時30分許
    ，其搭乘不知情之朋友利俊宏所駕駛之汽車，至屏東縣內埔
    鄉○○○○○路口處，被告在該處下車，見員警上前盤查，
    其因背包內裝有扣案之愷他命，恐被警方查獲，旋走到停放
    一旁之車號3283-MF 號自用小客車旁，將扣案之愷他命丟在
    該車車底下，惟仍為警當場查獲，並將上開愷他命1 包查扣
    之事實，為被告供承不諱，關於查獲之過程，亦經證人乙○
    ○於本院審理時證述甚詳（見本院卷第46、47頁），並有搜
    索扣押筆錄、扣押物品目錄表各1 份及查獲現場相片3 張在
    卷可稽（見警卷第9 至14頁）；又扣案疑似愷他命之白色粉
    末1 大包，經送內政部刑事警察局鑑定結果，確實含有第三
    級毒品愷他命成分，且測得第三級毒品愷他命純度約為63.2
    ％，有該局95年4 月27日刑鑑字第0950046532號鑑定書1 紙
    附卷可考（見偵卷第79頁），是被告此部分自白與事實相符
    ，其持有第三級毒品愷他命之事實，確可認定。
(二)被告雖辯稱無販賣愷他命之意圖，然被告已於警詢中供承：
    「... （問：然後呢？為何買那麼大包？）那是買來自己用
    的，可是我想要（停頓）賣、賣給別人。（問：你賣給誰？
    ）朋、朋、朋友。（問：賣給誰啦？）我還沒有賣出去。（
    問：沒有賣出去，是不是，就被我們查到了？）（是不是這
    樣？）是。」等語明確（見偵卷第83、84頁勘驗筆錄），且
    如前所述，其自白係出於自由意志；又被告係於95年2 月2
    日凌晨購得上開愷他命，95年2 月4 日凌晨被查獲其持有扣
    案之愷他命，查獲當天是與友人利俊宏相約去吃飯；其平常
    是在其住處邊看電視邊施用愷他命等情，業具被告供述在卷
    （分見本院卷第50頁、第48頁背面），參以愷他命為毒品危
    害防制條例第2 條管制之第三級毒品，早經政府懸為禁令嚴
    加取締，被告明知此情，倘其僅係供己施用，於購入後理應
    將之藏放於住處，供己慢慢施用，而無於外出時隨身攜帶如
    此大量毒品，徒增被檢警機關查獲風險之必要。再者，縱其
    因毒癮大需在外施用，依一般毒品施用者之習慣，亦應僅攜
    帶單次施用之劑量，而無須攜帶將近100 公克之1 大包愷他
    命，引人注目，而增加被查獲之風險，況其於偵訊中復陳稱
    係以小杓子挖愷他命出來施用（見偵卷第123 頁），然本件
    查獲時，被告並未攜帶其所稱之小杓子，此為被告所是認（
    見本院卷第49頁背面），足徵被告隨身攜帶如此大量之愷他
    命之目的，並非為供自己施用，其主觀上顯有伺機販賣他人
    之意圖甚明。
(三)被告又辯稱：扣案之愷他命均係供自己施用，其每次用量約
    0.5 公克，每天約施用2 、3 次或更多次，扣案愷他命自己
    施用都不夠，沒有要賣給別人云云。然依行政院衛生署管制
    藥品管理局95年12月11日管檢字第0950013448號回函說明二
    、所載：「依美國司法部全國毒品情報中心網站資料（2004
    年7 月Intelligence Bulletin） ，以鼻內吸食10- 60毫克
    愷他命，於5-15分鐘產生中度幻覺，效果可持續10至30分鐘
    ；100 毫克或以上劑量，可產生身體脫離感，嚴重幻覺及（
    或）驚恐感。... 惟愷他命施用劑量對身體產稱影響之程度
    ，亦因個人體質、使用方式及對藥物耐受性不同而異。」，
    而據被告於審理中所稱：「我施用愷他命後會頭暈、有一點
    點想睡覺，如果沒有施用我不會覺得不舒服。」等語（見本
    院卷第48頁背面），堪認其當時尚未上癮，對於愷他命亦應
    無特別高之耐受性。查本件扣案之愷他命純度為63.2％，有
    前開鑑定書可證（見偵卷第79頁），依此計算，被告所辯每
    次施用數量為0.5 公克，其每次施用愷他命之純質則約316
    毫克（500 毫克×63.2％＝316 毫克），已超出100 毫克甚
    多，參諸上開回函之說明，倘其所辯之施用量為真，其施用
    後應會產生身體脫離感，嚴重幻覺及（或）驚恐感，然被告
    卻僅有頭暈、有點想睡覺等症狀，足見其上開辯解非真，顯
    係虛增毒品施用量，以圖掩飾其有將扣案愷他命販賣之意圖
    所為之卸責之詞。再者，縱依被告所陳之施用情形推算（以
    被告於本院所陳之施用次數，採較多之每日3 次計算），扣
    案之愷他命多達淨重99.51 公克，約可供被告施用約66.34
    日之久（計算公式：99.51 ÷3 ÷0.5 ＝66.34） ，再如前
    述，被告實際之施用量係更少，則需更長之時間始可施用完
    畢，衡情扣案之愷他命係粉末狀，容易受潮變質，保存極不
    容易，復參以被告供稱其每月薪水3 萬2000元，無其他收入
    ，此次購買愷他命之7 萬元係其特地存錢等情，豈有甘願無
    端受此損失之可能？況據被告供稱：伊之前每3 、4 天至1
    星期，就會到高雄「神話舞廳」向「阿偉」購買愷他命，每
    次都買2 、3 或5 公克等語（見本院卷第15頁背面），足認
    其取得愷他命之來源相當穩定，自無需囤積數量如此多之愷
    他命，無端讓毒品受潮變質或耗損，況其亦應知持有如此大
    量愷他命，倘被檢警機關查獲，易被懷疑從事販賣愷他命，
    自不可能冒此風險。是本件應係被告向「阿偉」以較優惠之
    價格購入大量愷他命後，因數量太大，恐短期無法用畢，為
    免保存之不易且有利可圖，故而在自己施用之餘，同時欲販
    售予他人等情，堪可認定。
(四)再者，「意圖營利」係以有無對價關係為判斷，而愷他命係
    價格昂貴之違禁物，並為政府懸為禁令，嚴加取締，刑責甚
    重，苟被告無販賣牟利之意圖，衡情應無甘冒被取締處重刑
    之危險，隨身攜帶大量愷他命外出之理，況據其所陳該次向
    「阿偉」購買愷他命之價格為100 公克7 萬元，顯較95年上
    半年國內愷他命小盤買賣平均價格（即每公克1100至1900元
    ）為低，此有法務部調查局95年12月5 日調緝參字第
    09500558620 號函所附買賣平均價格表1 份在卷可憑（見本
    院卷第31、32頁），其以市價出售即可獲利，是依一般常理
    ，其主觀上應有販賣毒品牟利之意圖甚明。本件事證明確，
    被告犯行堪以認定。
(五)至本件雖未查獲被告用以販賣愷他命之工具，如電子磅秤、
    夾鍊袋等物，然意圖販賣而持有毒品罪，係指行為人以意圖
    販賣營利以外之原因持有毒品，其後始起意營利販賣者，是
    行為人僅需主觀上萌生販賣之意圖即成立本罪。而本院綜合
    上述卷證資料，既已可認定被告於遭查獲當時，主觀上確有
    販賣愷他命營利之意圖，即已成立此罪名；至於警方未查獲
    販毒工具乙節，僅能推論被告尚未實際為販賣行為，實無從
    影響被告主觀上已萌生販賣意圖之認定，附此敘明。
二、按愷他命係毒品危害防制條例第2 條第2 項第3 款之第三級
    毒品，又所謂意圖販賣而持有毒品，係指行為人以意圖販賣
    營利以外之原因而持有毒品，其後始起意營利販賣者而言（
    最高法院92年台上字第67號判決參照），準此，持有毒品之
    原因甚多，如無積極證據足以證明係意圖營利而向他人販入
    ，自難論以販入毒品罪。本件被告有施用愷他命之習慣，業
    據其供承在卷，並有臺灣檢驗科技股份有限公司95年3 月1
    日KＺ000000000000號濫用藥物尿液檢驗報告1 份在卷可佐（
    見偵卷第40頁），參以被告本身亦有不少存款，有郵局帳戶
    交易清單1 份附卷可憑（見偵卷第77頁），實難遽認被告必
    定係基於販賣之目的而購買上開愷他命，則基於「罪疑利益
    歸於被告」原則及首開說明，應認本件被告購入第三級毒品
    愷他命而持有後，始萌生販賣之意圖。是核其所為，係犯毒
    品危害防制條例第5 條第3 項之意圖販賣而持有第三級毒品
    罪。其單純持有第三級毒品之犯行在先，進而意圖販賣而持
    有在後，前後二者乃持有行為繼續中，僅係更易其持有之目
    的，為實質上一罪，其先前單純持有為其後意圖販賣而持有
    吸收，不另論罪。爰審酌被告意圖販賣而持有毒品，一旦販
    賣毒品供人施用將戕害他人身心健康至鉅，嚴重危害社會秩
    序、犯罪後猶推諉卸責，毫無悔意，惟年紀尚輕、無前科（
    有臺灣高等法院被告前案紀錄表在卷可憑），尚未售出毒品
    獲利、所造成之危害及犯罪之動機等一切情狀，量處如主文
    所示之刑，以資懲儆。至扣案之白色粉末1 包（驗餘淨重
    99.51 公克，包裝袋重1.40公克）經送驗結果，如前所述，
    雖含第三級毒品愷他命成分（包裝袋部分，因沾有第三級毒
    品，與毒品無法析離，應整體視為毒品），惟同條例第18條
    第1 項前段規定，得宣告沒收銷燬之毒品，以查獲之第一、
    二級毒品為限，至查獲之第三級毒品，依同條項中段規定，
    僅得行政上沒入銷燬，而沒入銷燬性質既係行政秩序罰，自
    屬行政機關依行政程序科罰之權限，法院自不得於判決內諭
    知沒入銷燬，併此敘明。
據上論斷，應依刑事訴訟法第299條第1項前段、毒品危害防制條
例第5條第3項，刑法第11條前段，判決如主文。
本案經檢察官陳川傑到庭執行職務。
中　　華　　民　　國　　96　　年　　1 　　月　　11　　日
                  刑事第五庭  審判長法  官   石家禎
                                    法  官   林家聖
                                    法  官   陳秀慧
以上正本證明與原本無異。
如不服本判決應於收受本判決送達後十日內向本院提出上訴書狀，
其未敘述上訴理由者，並得於提起上訴後十日內向本院補提理由
書狀（均須按他造當事人之人數附繕本）「切勿逕送上級法院」
中　　華　　民　　國　　96　　年　　1 　　月　　11　　日
                                    書記官   林志憲
附錄本判決論罪科刑法條：
毒品危害防制條例第5條第3項
意圖販賣而持有第三級毒品者，處3 年以上10年以下有期徒刑，
得併科新臺幣300 萬元以下罰金。
